臺灣高等法院臺南分院刑事判決
　　　　　　　　　　　　　　　　 94年度上易字第266號　Ａ
上　訴　人
即　被　告　乙○○
上列上訴人因竊盜案件，不服臺灣臺南地方法院93年度易字第
893號中華民國94年4月20日第一審判決（起訴案號：臺灣臺南地
方法院檢察署93年度營偵字第1161號），提起上訴，本院判決如
下：
    主  文
上訴駁回。
    事  實
一、乙○○因有意代郭玫纖出租位於臺南縣柳營鄉○○村○○路
    ○段639號之「迪昌企業有限公司」（下稱迪昌公司）之廠房
    獲取報酬，而發覺廠房前置有甲○○所有之齒輪機（下稱上
    開齒輪機）1台，詎乙○○竟意圖為自己不法所有，明知上
    開齒輪機係他人所有之物，且郭玫纖亦未授權委託其代出售
    或清除前開廠房設備，竟向從事資源回收業不知情之胡智元
    （另經臺灣臺南地方法院檢察署檢察官為不起訴處分）佯稱
    已得上開齒輪機所有權人同意，可將上開齒輪機以廢鐵出售
    ，並出示法院文書1紙取信胡智元，致胡智元不疑有他，遂
    先承諾以每公斤新臺幣（下同）5.1元之價格收購。乙○○
    復於民國（下同）92年10月24日上午，隨同胡智元一同前往
    迪昌公司吊取上開齒輪機，然因胡智元所僱用之吊車無法吊
    起上開齒輪機，胡智元當場遂決定改以每公斤5.4元之價格
    共156600元價金，出售予不知情之義盛資源回收場負責人吳
    文良（另經臺灣臺南地方法院檢察署檢察官為不起訴處分）
    ，自己則逕從中抽取每公斤2角之佣金，胡智元並請吳文良
    代為聯絡大型吊車前來吊運，嗣於同日下午5時許，吳文良
    乃委託不知情之柳營吊車行負責人吳樹琴負責載運上開齒輪
    機，吳樹琴乃偕同不知情之王偉聖、林坤鍾等2人前往迪昌
    公司，將上開齒輪機載運至位於臺南縣柳營鄉中埕村360之
    28號吳文良所經營之回收場予以分解，乙○○即以上開方式
    ，利用不知情之胡智元等人竊取上開齒輪機1台（價值約100
    萬元）得手。吳文良並於同日及翌（25）日，在吳文良資源
    回收場辦公室，分2次給付，除從中扣除吊車費用及要給胡
    智元每公斤2角之仲介佣金外，餘款交給胡智元，胡智元再
    如數交給乙○○，乙○○清點無訛收受後旋即自行花用殆盡
    。
二、案經臺南縣警察局新營分局報請臺灣臺南地方法院檢察署檢
    察官偵查起訴。
    理  由
一、原審訊之被告乙○○固不否認其有於上開時間，與胡智元同
    至迪昌公司吊取甲○○所有之上開齒輪機，上開齒輪機嗣以
    每公斤5.4元之價格，轉賣予吳文良（共計156600元），並
    由吳樹琴偕同王偉聖、林坤鍾，將上開齒輪機載往義盛資源
    回收場分解，其嗣並經胡智元於92年10月24日及翌（25）日
    2 次交付由吳文良處取得款項之部分，而從中獲利30000元
    之佣金報酬等情，惟矢口否認其有何竊盜犯行及曾收受胡智
    元扣除仲介佣金及吊車費用後之其餘價金等情，並辯稱：上
    開齒輪機係郭玫纖親自帶伊至工廠，郭玫纖本來願意寫一張
    委託書給伊，但發生（本案）事情後，郭玫纖就不肯給伊。
    但伊手中握有與郭玫纖對話之錄音帶，內容為郭玫纖說要帶
    伊去廠房看上開齒輪機，並告訴伊工廠內所有東西均係郭玫
    纖所有，郭玫纖的確有委託伊出售上開齒輪機，伊係被郭玫
    纖陷害的云云。本院訊之被告乙○○亦矢口否認其有何竊盜
    犯行，辯稱：機器是很大的東西，是郭玫纖叫我去處理的，
    因她與迪昌公司有金錢糾紛，她有提示法院裁定書，說土地
    郭玫纖有權利使用，上面的廠房是郭玫纖的，我再委託另一
    位朋友胡智元去處理，他就把迪昌公司廠房裡面清除乾淨，
    再把迪昌公司廠房前的齒輪機吊走，是郭玫纖叫我去處理這
    件事情，但事後她不承認，但當初她委任我時，我有將委託
    處理的內容錄音，錄音帶我在原審時有提出，因事先朋友跟
    我說跟郭玫纖交往處事要注意，要錄音來保護自己，所以我
    才錄音，她答應我請廢鐵公司來清除環境，要三萬元給我作
    酬庸，後來我有收到胡智元給我的三萬元，我叫胡智元將廠
    房裡清理乾淨，並叫他將齒輪機處理，他如何處理我不知道
    ，他處理完畢就給我三萬元，我有出示郭玫纖交給我的法院
    文書給胡智元看，我跟他說廠房包括所有東西都是郭玫纖的
    ，可以幫她處理，我不認識甲○○，我第一天帶胡智元去迪
    昌公司，看他僱用的吊車無法吊起該齒輪機，隔天他與吳文
    良如何聯絡去吊取該齒輪機及談買賣，我不知道，事先我沒
    有向胡智元承諾以每公斤新台幣五點一元價格出售該齒輪機
    給他，郭玫纖原本答應我假如我負責將廠房清除乾淨並負責
    出租出去就給我三萬元，但後來我沒有出租出去，所以郭玫
    纖就沒有給我三萬元。本件是郭玫纖叫我去處理的，事後卻
    全部推給我云云。經查：
    （一）、證人吳文良於原審審理時結證稱：伊於93年10月24
            日下午，有至迪昌公司以吊車吊運齒輪機，此係因
            胡智元告訴伊其朋友有1台被法院拍賣之齒輪機要
            賣給伊，但因胡智元之吊車無法吊取，所以就通知
            伊去吊上開齒輪機。伊交付齒輪機價金時有看到胡
            智元把價金轉交給乙○○。伊分2次交價金，第1次
            伊先交約10萬元予胡智元，尾款係翌（25）日伊在
            伊之資源回收廠交予胡智元。伊拿10萬元給胡智元
            ，胡智元就把全部價金交乙○○，乙○○當場點錢
            。胡智元雖無明講乙○○就是出售齒輪機之人，但
            有介紹在場之乙○○係其朋友，伊直覺上就認為應
            係乙○○應係出售上開齒輪機之人，當場並沒有人
            提及上開齒輪機係郭玫纖託人處理，胡智元僅曾向
            伊表示上開齒輪機係朋友委託處理，朋友有法院文
            件，產權沒問題等語。（見原審卷第87至90頁）核
            與證人胡智元迭於偵查時所證及原審審理時結證稱
            ：伊從事廢五金買賣小盤商，吳文良係大盤商，伊
            賣齒輪機給吳文良乃乙○○叫伊賣的，伊每公斤只
            獲得2角佣金，上開齒輪機共賣得156600元，伊這
            行係現金買賣；伊從事廢五金買賣，認識乙○○，
            因乙○○說自己受朋友委託出售上開齒輪機，迪昌
            公司廠房及齒輪機均經法院裁定屬於乙○○朋友所
            有，故其朋友委託乙○○清理廠房及出售上開齒輪
            機，伊記得當時係以每公斤賺2角之價格，向陳政
            元購買上開齒輪機，成交價（嗣轉售之價錢）為
            156600元，乙○○有當場提示法院文件，但伊沒看
            ，伊想乙○○既然敢拿出來，應該沒錯。伊向陳政
            元買上開齒輪機，有將價金交乙○○，吳文良扣除
            要給伊的錢及吊車費用，剩餘的錢就交給伊，伊就
            直接交給乙○○算錢，乙○○算錢後認為沒錯就收
            下了，吳文良給的價金是分兩次給，兩次都是在吳
            文良的辦公室給的，且兩次乙○○都在場，兩次都
            是乙○○當場點鈔。伊有要求乙○○在上開齒輪機
            出售時都要在場，因為伊也怕上開齒輪機有問題，
            所以才作如此要求等語（見偵卷第41至42頁、原審
            卷第126至128頁、第134頁）情節相符。足徵被告
            乙○○確有在場處理出售上開齒輪機之相關事宜，
            並當場清點、收受出賣上開齒輪機價金扣除胡智元
            之佣金報酬及吊車費用後之其餘之款項至明。
    （二）、而證人郭玫纖於原審審理時結證稱：伊於91年或92
            年間，因為迪昌公司欠伊錢，故把迪昌公司之廠房
            （地上物）抵償給伊，至於廠房坐落之土地部分，
            則係後來於法院拍賣時，才標購得到的。上開齒輪
            機，據伊的瞭解，係放在廠房外空曠的地方，也是
            在迪昌公司土地範圍內，林秀清曾告訴伊帆布下機
            器是翁林秀緞所有，但伊不知道其所指之機器就是
            上開齒輪機，伊沒有委請乙○○去清理迪昌公司廠
            房包括廠房外面空地上之雜物，也不曾將迪昌公司
            廠房所有權之法院文件交乙○○，因為該廠房並沒
            有經過法院拍賣程序，是伊以私人買賣取得；土地
            係於93年間，伊以兒子莊曜禎之名義標得的。伊也
            沒有直接委請乙○○幫忙出租迪昌公司廠房，伊應
            係在蔡順餾之汽車修理廠，說伊有2個廠房要出租
            ，後來乙○○知道就來找伊，問伊是否有廠房想出
            租，伊說有2處廠房要出租，乙○○問伊廠房位置
            何在？伊就開車帶乙○○去廠房繞一圈，沒有停下
            來或進去，也沒有交鑰匙給乙○○，伊並無委託陳
            政元出售在迪昌公司廠房外面空地上之上開齒輪機
            ，因伊聽林秀清說那只是暫放，伊並無委託乙○○
            處理廠房內之廢棄物，乙○○之前曾帶一名自稱在
            鹽水修理汽車之人表示承租之意，但因當場價格未
            談攏，所以伊並未將之出租，且乙○○也沒有將出
            售上開齒輪機之價金交給伊等語（見原審卷第130
            至133頁）。徵之上開齒輪機市價甚高，已據告訴
            人甲○○於偵查中陳稱：上開齒輪機係伊以100 萬
            元買得，而於92年8月6日委託榮唐公司將上開齒輪
            機運送到柳營來，齒輪機係中古貨，已經用了7、8
            年等語（見偵卷第65頁）明確。又此亦可由被告縱
            將上開齒輪機以廢鐵名義出賣，亦賣得有156600元
            之高價即可得悉，衡諸常情，若證人郭玫纖果真將
            此價值不斐之齒輪機，委託被告代其出賣或處分時
            ，焉有可能容由被告逕將出賣所得相當數額之款項
            自行挪用之理。況被告業已自承：胡智元確有向吳
            文良介紹伊就是出賣上開齒輪機之人，且胡智元也
            分別於92年10月24日交付3萬元給伊，並於翌（25
            ）日再度交付金錢給伊，而伊已將出賣上開齒輪機
            所得之款項，作為繳交自己車款之用，並未交付郭
            玫纖等語無訛（見原審卷第139至141頁），姑不論
            其於原審審理時之陳述，已與其前於警詢中所陳：
            伊未出賣上開齒輪機予胡智元，胡智元前往迪昌公
            司吊運上開齒輪機時，伊不在場，也未收受胡智元
            所交付販賣上開齒輪機之金錢云云（見警卷第4至7
            頁）及其於偵查中所述：伊未曾收受出售上開齒輪
            機之價金云云（見偵卷第44頁），均顯然情節迥異
            ，且由此亦可認定被告一再辯稱伊係受郭玫纖委託
            而出售、處理上開齒輪機乙節，顯係事後卸責之詞
            ，難以採信。被告未經上開齒輪機之所有權人沈世
            仁授權或許可，即逕自將之變賣圖利，且並將變賣
            所得（扣除吊車費用及胡智元之佣金）自行花用殆
            盡，又無證據足認其有何誤認自己已受上開齒輪機
            合法所有權人授權處分之情形，則被告對其處分上
            開齒輪機之行為，並無法律上之權源乙事既有認識
            ，自有竊盜之故意無疑。
    （三）、又被告乙○○雖提出其與郭玫纖對話之錄音帶一捲
            及譯文一份證明其出賣上開齒輪機係受郭玫纖所託
            乙情。然查：證人郭玫纖於原審審理時結證稱：錄
            音帶雖係伊和乙○○之對話沒錯，但伊二人講的內
            容乃坐落柳營鄉太康村113號之水泥加工廠房，那
            個廠房才有鐵器，跟本件迪昌公司廠房無關，迪昌
            公司廠房係作泡棉，根本沒有鐵器等語（見原審卷
            第134頁），則依此已難認定被告提出之前揭錄音
            帶內容，係證人郭玫纖與被告就處理本案迪昌公司
            廠房之相關對話。況由前揭錄音帶之對話內容以觀
            ，雙方並未提及有關上開齒輪機之事，更遑論有何
            證人郭玫纖委託被告代為出售上開齒輪機乙情。縱
            認錄音帶內容中，被告詢問證人郭玫纖：廠房內「
            有垃圾一大堆鐵仔（閩南語）」等語較接近本案所
            涉處理上開齒輪機之情節，惟證人郭玫纖之陳述亦
            為：「‧‧‧我會叫環保局，叫人清一清，再來載
            載去，‧‧‧，我會問環保局‧‧‧我現在想說若
            有（垃圾一大堆鐵仔）的話，叫村裡那些人來揀揀
            去，環保局若不要的東西給人‧‧‧有用我才載回
            去‧‧‧（閩南語）」等語（見原審卷第100頁背
            面），亦難由此認證人郭玫纖有何授權被告處理「
            有垃圾一大堆鐵仔」或上開齒輪機之意思，準此，
            本院認尚不能以前揭錄音帶及譯文，作為對被告有
            利之證據，附此說明。
    （四）、此外，復有扣押書、贓物認領保管單、搜索筆錄暨
            扣押物品收據、秤量傳票各1紙、照片11張、統一
            發票及買賣合約書、派車單、他項權利證明書、土
            地建築改良物抵押權設定書、買賣契約書、會議記
            錄、買賣所有權移轉契約書各1紙附卷可稽。綜上
            ，本件事證明確，被告竊盜上開齒輪機之犯行，堪
            以認定，應依法論科。
二、核被告乙○○所為，係犯刑法第320條第1項之竊盜罪。被告
    利用不知情之胡智元及吊運齒輪機之吳樹琴、王偉聖、林坤
    鍾，將上開齒輪機出賣予吳文良，而遂行其竊盜行為，屬間
    接正犯。原審以被告罪證明確，適用刑法第320條第1項、罰
    金罰鍰提高標準條例第1條前段，並審酌被告有前科（未構
    成累犯），素行非佳，其僅因貪圖一己私利，竟以擅自變賣
    他人財產之方式竊盜，對社會交易活動及大眾財產安全之危
    害甚鉅，且造成告訴人甲○○受有財產上之重大損失，其犯
    罪所得之不法利益非低，又其一再否認犯行，犯後態度顯然
    不佳，毫無悔意等一切情狀，量處有期徒刑十月，認事用法
    ，核無不合，量刑亦堪認妥適。被告上訴意旨仍執前詞否認
    犯罪而指摘原判決不當，尚非有理由，應予駁回。
據上論斷，應依刑事訴訟法第368條，判決如主文。
本案經檢察官徐松奎到庭執行職務。
中　　華　　民　　國　　94　　年　　11　　月　　17　　日
                  刑事第三庭    審判長法　官　陳義仲
                                      法　官　楊子莊
                                      法　官　陳顯榮
以上正本證明與原本無異。
不得上訴。
　　　　　　　　　　　　　　　　　　　書記官　陳嘉琍
中　　華　　民　　國　　94　　年　　11　　月　　18　　日
附錄法條：
刑法第320條第1項：
意圖為自己或第三人不法之所有，而竊取他人之動產者，為竊盜
罪，處五年以下有期徒刑、拘役或五百元以下罰金。
